臺灣高等法院民事判決
109年度勞上字第155號
上  訴  人  深石數位科技股份有限公司

法定代理人  黃淑真  
訴訟代理人  羅凱正律師
            林姿妤律師
被 上訴 人  段采伶  
訴訟代理人  程昱菁律師
上列當事人間請求給付資遣費等事件，上訴人對於中華民國109
年6月30日臺灣士林地方法院108年度勞訴字第79號第一審判決提
起上訴，本院於111年8月23日言詞辯論終結，判決如下： 
    主  文
原判決關於命上訴人給付被上訴人之金額超過新臺幣壹拾捌萬陸
仟叁佰陸拾叁元本息部分，及該部分假執行之宣告，暨訴訟費用
之裁判除確定部分外均廢棄。
上開廢棄部分，被上訴人在第一審之訴及假執行之聲請均駁回。
其餘上訴駁回。
第一審（除確定部分外）、第二審訴訟費用由上訴人負擔百分之
九十七，餘由被上訴人負擔。
    事實及理由
壹、程序方面：
　　按當事人於第二審不得提出新攻擊或防禦方法，但對於在第
    一審已提出之攻擊或防禦方法為補充者，不在此限，民事訴
    訟法第447條第1項第3款定有明文。經查，上訴人於本院所
    為16筆已出貨未收貨款損失新臺幣（以下除有特別指明幣別
    外，均指新臺幣）6萬0231元、4筆稅金損失人民幣8940.08
    元之抵銷抗辯，係補充其於原審即已提出之上訴人於108年1
    月29日提出14日特別休假（下稱特休）之申請，在未獲准前
    便擅離職守且未交接任何工作，已造成其諸多貨款及財稅損
    失之防禦方法，核與上開規定相符，應予准許。
貳、實體方面：　　
一、被上訴人主張：伊自民國103年12月2日起受僱於上訴人，擔
    任業務處業務總監，薪資每月新臺幣5萬元。上訴人主管階
    層於107年11月間發生重大調動，伊被視為前總經理乙○○人
    馬。詎上訴人先於108年1月23日以伊職場態度不佳記一大過
    ，另以伊出缺勤嚴重異常、同月22日下午請假未事先告知權
    限主管記二小過，又於108年1月29日以伊未依限提供上訴人
    配發之筆記型電腦（下稱系爭筆電）密碼記一大過，復於10
    8年2月1日以伊提出14日特休未事先告知權限主管記一大過
    ，並以伊已記滿3大過2小過而免職。惟上訴人前開記過欠缺
    合理正當性，所為解僱應為無效，伊乃於108年2月21日以存
    證信函依勞動基準法（下稱勞基法）第14條第1項第6款規定
    終止兩造勞動契約，並依兩造勞動契約、民法第487條、勞
    基法第38條第4項、第19條、勞工退休金條例（下稱勞退條
    例）第12條、第6條第1項、第14條第1項、就業保險法第11
    條第3項規定，請求上訴人給付資遣費10萬5655元、108年2
    月份薪資3萬7475元、107年度年終獎金5萬元、108年1月份
    漏付薪資5833元、特休未休工資5416元，及提繳108年2月份
    勞工退休金2176元提繳至伊勞動部勞工保險局之勞工退休金
    專戶（下稱勞退專戶），並開立非自願離職證明書。另伊對
    上訴人筆電租金損害1萬2600元之抵銷無意見。爰求為命：⑴
    上訴人應給付伊19萬1779元，及自起訴狀繕本送達翌日起至
    清償日止，按年息5％計算之利息。⑵上訴人應提繳2176元至
    伊之勞退專戶。⑶上訴人應開立非自願離職證明書予伊之判
    決（未繫屬本院部分，不予贅述）。
二、上訴人則以：被上訴人於108年1月22日出言頂撞公司主管且
    態度不佳，經當場指正仍未改善，已違反伊102年11月修訂
    之工作規則（下稱系爭工作規則）第12條規定，故伊於108
    年1月23日予以記一大過之懲處。被上訴人於107年12月24日
    至108年1月22日出缺勤嚴重異常、未依規定辦理請假程序，
    已違反系爭工作規則第37條規定，故伊於108年1月23日予以
    記一小過之懲處。被上訴人於108年1月22日擅離職守，未依
    規定辦理請假程序，已違反系爭工作規則第37條規定，故伊
    於108年1月23日予以記一小過之懲處。被上訴人多次拒絕提
    供系爭筆電密碼，嚴重影響公司內部治理，已違反系爭工作
    規則第7、11條規定，故伊於108年1月29日予以一大過之懲
    處。被上訴人經規勸仍未依系爭工作規則辦理請假程序，且
    於上訴人最繁忙之時期，一次申請14天特休，未向任何人交
    辦未完成之工作應如何處理，便擅自離開辦公室，已違反系
    爭工作規則第46條規定，故伊於108年2月1日予以一大過之
    懲處。是被上訴人係因記滿三大過予以免職，伊於108年2月
    1日以被上訴人違反工作規則情節重大而終止兩造勞動契約
    ，於法有據，被上訴人向伊請求給付資遣費、108年2月份薪
    資、107年度年終獎金、108年1月份漏付薪資、特休未休工
    資，並請求勞工退休金專戶之提繳與開立非自願離職證明書
    ，均無理由。縱被上訴人之主張有理由，伊得就筆電租金損
    害1萬2600元、16筆已出貨未收貨款損失6萬0231元、4筆稅
    金損失人民幣8940.08元主張抵銷等語，資為抗辯。
三、本件經原審判決⑴上訴人應給付被上訴人19萬1779元，及自1
    08年6月7日起至清償日止，按年息5％計算之利息。⑵上訴人
    應提撥2176元至被上訴人之勞退專戶。⑶上訴人應開立非自
    願離職證明書予被上訴人，並駁回被上訴人其餘之訴（此部
    分未據被上訴人聲明不服，已告確定）。上訴人不服提起上
    訴，並上訴聲明：⑴原判決不利於上訴人之部分廢棄。⑵上開
    廢棄部分，被上訴人在第一審之訴及假執行之聲請均駁回。
    被上訴人則答辯聲明：上訴駁回。
四、兩造不爭執之事實（見本院卷二第273、274頁）：
  ㈠被上訴人自103年12月2日起任職上訴人，於108年2月1日遭上
    訴人退保。
　㈡被上訴人遭解僱前每月月薪為5萬元，平均工資為5萬元。　
  ㈢上訴人給付被上訴人108年1月份之薪資為4萬2375元，並未給
    付107年度之年終獎金，108年2月份則未給薪。嗣於108年6
    月5日匯入4792元予被上訴人，並於存摺類存款憑條之存繳
    人備註欄位記載：深石薪資。
  ㈣上訴人原名「上奇資訊股份有限公司」，於105年10月5日更
    名為「深石數位科技股份有限公司」。
  ㈤被上訴人原擔任行銷主任職位，名片上記載業務總監，於107
    年12月25日轉為內勤人員。
  ㈥上訴人配發予被上訴人之筆電於108年1月22日已在上訴人持
    有中。
  ㈦上訴人於108年1月23日發布懲處公告：
　⒈以「被懲處人（即被上訴人）未注意其對主管應有之職場態
    度，經立即指正後仍未改善」為由，記一大過懲處。　
　⒉以「被懲處人出缺勤嚴重異常，其職務為內勤職務，請假卻
    未事先告知主管」為由，記一小過懲處。
　⒊以「被懲處人出缺勤嚴重異常，經權限主管屢勸仍不改善，
    於108年1月22日下午請假仍未事先告知權限主管，被懲處人
    隨意突然擅離職守」為由，記一小過懲處。
　⒋本公司記予三大過、九小過即以「免職」論處，累計滿三支
    小過視為一大過。　　　　　　
  ㈧上訴人於108年1月29日發布懲處公告，以「被懲處人將公司
    所配發之電腦作為私用，已屬不當，而公司主管指示其提供
    密碼，惟被懲處人卻以要與律師共同見證下刪除資料，才能
    交還密碼此事由予以拒絕公司之指示，此已嚴重影響本公司
    內部治理」為由，記一大過懲處。
  ㈨被上訴人於108年1月29日申請勞資爭議調解，並於同日下午3
    時48分以電子郵件告知「相關爭議，我已經在今天跟勞工局
    申請調處了」。
  ㈩被上訴人於108年1月29日申請自即日起連續14日之特休。
  上訴人於108年2月1日發布懲處公告，以「被懲處人出缺勤嚴
    重異常且屬累犯，經權限主管規勸仍不改善，於108年1月29
    日提出請4天特休假之申請，但未事先告知權限主管，亦未
    獲得同意，即未到職上班，被懲處人隨意突然擅離職守，會
    造成本公司其他員工工作上之困擾」為由，記一大過為懲處
    。同時告知被上訴人已記滿三大過二小過，故直接免職。
  被上訴人於108年2月21日寄發宜蘭縣政府郵局第14號存證信
    函終止雙方之勞動契約，同時請求文到7日內給付特休及違
    法免職期間之工資、年終獎金及資遣費，上訴人於108年2月
    22日收受上開存證信函。
  系爭工作規則第65條規定：「員工任職期間，公司於當年度
    加發1個月年獎。其到職未滿1年者，依實際任職天數比例發
    給，並以年獎發給日仍在職者為限」。　
  系爭工作規則並無任何記大過、記小過，或「本公司記予三
    大過、九小過即以『免職』論處，累計滿三支小過視為一大過
    」之規定。 
  被上訴人於108年度特休之總請假時數為88小時。
  上訴人為被上訴人給付108年2月1日勞保費25元、提繳108年2
    月勞工退休金101元。
五、得心證之理由：　
　㈠上訴人於108年2月1日以被上訴人違反工作規則情節重大而終
    止兩造勞動契約，是否有據？　
　⒈上訴人108年1月23日對被上訴人記一大過、二小過部分：　
　①按勞基法第70條規定，雇主僱用勞工人數在30人以上者，應
    依其事業性質，就該條各款所列事項訂立工作規則，報請主
    管機關核備後並公開揭示之。是工作規則必經公開揭示，俾
    使勞工知悉其內容，方得為勞動契約之一部而拘束勞雇雙方
    （最高法院109年度台上字第1908號判決意旨參照）。
　②經查，系爭工作規則並無任何記大過、記小過，或「本公司
    記予三大過、九小過即以『免職』論處，累計滿三支小過視為
    一大過」之規定，此為兩造所不爭執（見兩造不爭執之事實
    ）。又依上訴人108年1月22日會議記錄所載，上訴人係於1
    08年1月22日開會時同意建立記過制度，並以累積三大過或
    累積九小過即以「免職」論處。且在該會議以被上訴人於10
    8年1月22日於辦公室內對財務主管甲○○咆哮，且被上訴人對
    財務主管甲○○之回話態度長期以來都不尊重為由，認定被上
    訴人違反系爭工作規則第12條，懲處被上訴人記一大過。另
    以被上訴人未遵守公司上班時間規定，出缺勤嚴重異常，又
    108年1月22日未經主管核准即隨意突然擅離職守，認定被上
    訴人違反系爭工作規則第37條，懲處被上訴人記二小過（見
    本院卷一第109頁）。上訴人復於108年1月23日對全體員工
    發布懲處公告，除於前3點記載前開懲處事由及處分外，並
    於第4點告知「本公司記予三大過、九小過即以『免職』論處
    ，累計滿三支小過視為一大過」等語（見原審湖勞調卷第23
    頁）。準此，系爭工作規則既無任何記大過、記小過，或「
    本公司記予三大過、九小過即以『免職』論處，累計滿三支小
    過視為一大過」之規定，上訴人乃於108年1月22日開會時方
    建立記過制度，並以累積三大過或累積九小過即以「免職」
    論處，復於108年1月23日發布懲處公告時告知全體員工，依
    上說明，記過制度、累積三大過或累積九小過即以「免職」
    論處等規定自應於上訴人108年1月23日發布懲處公告告知全
    體員工，全體員工知悉其內容後，方得為勞動契約之一部而
    拘束勞雇雙方。則上訴人於108年1月23日記過制度、累積三
    大過或累積九小過即以「免職」論處等規定全體員工尚未知
    悉，尚非勞動契約之一部而拘束勞雇雙方時，即逕以被上訴
    人違反系爭工作規則第12條，懲處被上訴人記一大過，另以
    被上訴人違反系爭工作規則第37條，懲處被上訴人記二小過
    ，該一大過、二小過之懲處處分對被上訴人自不發生效力。
　③上訴人雖辯稱：伊108年1月23日對被上訴人一大過、二小過
    之懲處並非憑空而生，符合系爭工作規則第55條規定云云。
    惟系爭工作規則第55條規定：「員工於在職期間，若有違反
    工作規則或其他有礙公司和諧發展、影響公司名譽及利益情
    事發生，由公司給予懲處，懲處相關項目標準辦法另訂之」
    （見原審勞訴卷一第82頁），僅規定員工若違反系爭工作規
    則或其他情事，上訴人得予以懲處，但懲處相關項目標準辦
    法於訂定後，仍應依勞基法第70條規定經公開揭示，勞工知
    悉其內容後，方得為勞動契約之一部而拘束勞雇雙方，自無
    從據此而謂記過制度、累積三大過或累積九小過即以「免職
    」論處等規定得不經過公開揭示程序，逕對全體員工產生拘
    束力。上訴人於此所辯，實無可採。
  ⒉上訴人108年1月29日對被上訴人記一大過部分：　
　　查系爭筆電係上訴人配發予被上訴人而於工作上使用，上訴
    人如要收回系爭筆電，被上訴人自應予以配合，被上訴人就
    系爭筆電設定密碼，當應提供密碼以利上訴人進行後續處理
    。被上訴人雖陳稱：系爭筆電需有Apple ID才能啟動，但上
    訴人未提供Apple ID，故伊是以其iphone手機之ID啟動系爭
    筆電，伊iphone手機內之所有資料會全部上傳到系爭筆電，
    故系爭筆電存有伊個人資料云云。但即便因上開原因致系爭
    筆電存有被上訴人個人資料，上訴人要求被上訴人交回系爭
    筆電，被上訴人大可向上訴人陳述原因，請求給與充分時間
    或協助刪除個人資料。惟被上訴人於108年1月23日上訴人資
    訊人員林博正稱要幫備份資料時，表示將資料清掉還回給出
    租公司等語（見原審勞訴卷一第182頁），於同月29日改稱
    因有個人資料，要在律師面前方願意提供密碼以及刪除資料
    等語（見原審勞訴卷一第88頁），於訴訟中又稱擔心兩造在
    系爭筆電內自行載入其餘資訊作為攻擊對造之不利資料等語
    （見原審勞訴卷一第218頁），前後不一，誠有可疑，難認
    被上訴人有何拒絕提供系爭筆電密碼之正當事由。故上訴人
    於108年1月29日發布懲處公告，以被上訴人拒絕提供系爭筆
    電密碼，嚴重影響上訴人內部治理為由，記一大過懲處，並
    無不當。
　⒊上訴人108年2月1日對被上訴人記一大過部分：　
　①系爭工作規則第46條規定：「特別休假，其休假日由公司與
    員工協商排定之，並需於事前經主管同意，方得請假。申請
    休假之程序與事假相同，於事前完成請假程序並註明假別為
    特休，依職務核決權限表簽核，連續休假三日～六日（含）
    內者，應於一週前提出請假申請，經公司核決權限表規定簽
    核後排休；連續休假七日以上者，應於三週前提出請假申請
    ，經公司核決權限表規定簽核後排休」（見原審勞訴卷一第
    76頁）。　
　②經查，上訴人法定代理人在108年1月22日電子郵件對被上訴
    人表示：「我需要重申公司規定，請假應經核決主管同意，
    而非一般主管…如果公司同意你這樣的行為，你的假單不會
    還沒被核簽」，被上訴人在108年1月23日電子郵件回覆：「
    未來在請假（含特休）時，都會提前1天申請讓公司主管逐
    一核對」（見原審勞訴卷一第138頁），足認被上訴人知悉
    請假應經核決主管同意乙事，並承諾提前申請讓公司主管逐
    一核對。惟被上訴人於108年1月29日請連續14日特休（108
    年1月29日至108年2月1日，109年2月11日至109年2月15日，
    109年2月18日至109年2月22日），竟仍於29日當天早上始提
    出，且尚未經核決主管同意即簽退離開辦公室，有被上訴人
    出缺勤單、假單申請表可憑（見原審勞訴卷一第90、132至1
    36頁），顯已違反系爭工作規則第46條規定。故上訴人於10
    8年1月21日發布懲處公告，以被上訴人出缺勤嚴重異常且屬
    累犯，經權限主管規勸仍不改善，隨意突然擅離職守，造成
    公司其他員工工作上之困擾為由，記一大過懲處，亦無不當
    。
　⒋按違反勞動契約或工作規則，情節重大者，雇主得不經預告
    終止契約，勞基法第12條第1項第4款著有規定。上訴人於10
    8年1月23日對全體員工發布懲處公告，於第4點告知「本公
    司記予三大過、九小過即以『免職』論處，累計滿三支小過視
    為一大過」，足認上訴人就「本公司記予三大過、九小過」
    屬於勞基法第12條第1項第4款所定違反勞動契約或工作規則
    ，情節重大之情形已有所規範（最高法院107年度台上字第1
    172號判決意旨參照），上訴人並得據此終止勞動契約。又
    上訴人108年1月23日對被上訴人記一大過、二小過不生效力
    ，108年1月29日對被上訴人記一大過、108年2月1日對被上
    訴人記一大過並無不當，是被上訴人於108年2月1日累積被
    記二大過，尚不符「本公司記予三大過、九小過」情事，則
    上訴人於108年2月1日以被上訴人違反工作規則情節重大而
    終止兩造勞動契約，自難認合法。
　㈡上訴人於108年2月21日依勞基法第14條第1項第6款規定終止
    兩造勞動契約，是否有據？  
　⒈按雇主違反勞動契約或勞工法令，致有損害勞工權益之虞者
    ，勞工得不經預告終止契約，勞基法第14條第1項第6款規定
    明確。又雇主無正當理由終止勞動契約，違反勞動契約或勞
    工法令，勞工得依上開規定終止勞動契約（最高法院107年
    度台上字第1709號判決意旨參照）。
　⒉經查，上訴人於108年2月1日發布懲處公告，以被上訴人已記
    滿三大過二小過，違反工作規則情節重大而終止兩造勞動契
    約為不合法，業如前述，則上訴人無正當理由終止勞動契約
    ，已違反勞動契約及勞基法第12條第1項第4款規定，致有損
    害被上訴人權益，則被上訴人於108年2月21日以宜蘭縣政府
    郵局第14號存證信函依勞基法第14條第1項第6款規定終止兩
    造勞動契約，上訴人於108年2月22日收受該存證信函（見兩
    造不爭執之事實），應認兩造勞動契約已經被上訴人於108
    年2月22日合法終止。
　㈢被上訴人所為請求、上訴人所為抵銷抗辯，有無理由？　
　⒈資遣費部分：
　①按勞工適用本條例之退休金制度者，適用本條例後之工作年
    資，於勞動契約依勞基法第11條、第13條但書、第14條及第
    20條或職業災害勞工保護法第23條、第24條規定終止時，其
    資遣費由雇主按其工作年資，每滿1年發給2分之1個月之平
    均工資，未滿1年者，以比例計給；最高以發給6個月平均工
    資為限，不適用勞基法第17條之規定，勞退條例第12條第1
    項著有規定。　
　②被上訴人係依勞基法第14條第1項第6款規定終止兩造勞動契
    約，依上規定，被上訴人得請求上訴人給付資遣費。又被上
    訴人於103年12月2日任職，於108年2月22日終止兩造勞動契
    約，年資為4年2月20日，平均工資為5萬元（見兩造不爭執
    之事實㈡），則被上訴人得請求上訴人給付資遣費10萬5655
    元｛5萬元×（4＋【2＋20/28】/12）÷2≒10萬5655元（元以下四
    捨五入，下同）｝。
  ⒉108年2月份薪資部分：　　
　①被上訴人每月月薪為5萬元（見兩造不爭執之事實㈡），兩造
    勞動契約於108年2月22日終止，被上訴人並同意扣除當月份
    勞保自負額25元（見本院卷二第245頁），則被上訴人得請
    求上訴人給付108年2月份薪資3萬7475元（5萬元×21/28－25
    元＝3萬7475元）。
　②上訴人雖辯稱：被上訴人月薪5萬元含底薪4萬8200元及伙食
    費1800元，上訴人得依民法第487條但書規定扣除被上訴人
    因不服勞務所減省之伙食費1260元云云。但伙食費1800元既
　　屬民法第487條本文規定上訴人應給付報酬之一部分，自與
    民法第487條但書規定之受僱人因不服勞務所減省費用（例
    如交通費等）有別，上訴人於此所辯，自非可取。　
　⒊107年度年終獎金部分：　
　  兩造簽訂之聘僱合約書第2條獎懲有關事項約定：「依公佈
    之工作規則辦理」（見原審勞訴卷一第148頁），而系爭工
    作規則第65條規定：「員工任職期間，公司於當年度加發1
    個月年獎。其到職未滿1年者，依實際任職天數比例發給，
    並以年獎發給日仍在職者為限」（見原審勞訴卷一第86頁）
　　。又上訴人係於108年2月1日發放107年度年終獎金（見本院
    卷二第199、200頁），被上訴人於108年2月1日仍在職，則
    被上訴人請求上訴人給付107年度年終獎金5萬元，應屬有據
    。
　⒋108年1月份漏付薪資部分：　
    上訴人自承應給付被上訴人108年1月份薪資4萬8208元，先
    前誤以為被上訴人已無特休時數，誤扣28小時之事假薪資58
    33元（見原審勞訴卷二第187頁），則被上訴人請求上訴人
    給付108年1月份漏付薪資5833元，應為可採。
  ⒌特休未休工資部分：　　
　①105年12月21日修正前勞基法第38條規定（下稱修正前勞基法
    第38條規定）：「勞工在同一雇主或事業單位，繼續工作滿
    一定期間者，每年應依左列規定給予特別休假：一、1年以
    上3年未滿者7日。二、3年以上5年未滿者10日。三、5年以
    上10年未滿者14日。四、10年以上者，每1年加給1日，加至
    30日為止」。105年12月21日修正、106年1月1日施行之勞基
    法第38條第1項規定（下稱修正後勞基法第38條第1項規定）
    ：「勞工在同一雇主或事業單位，繼續工作滿一定期間者，
    應依下列規定給予特別休假：一、6個月以上1年未滿者，3
    日。二、1年以上2年未滿者，7日。三、2年以上3年未滿者
    ，10日。四、3年以上5年未滿者，每年14日。五、5年以上1
    0年未滿者，每年15日。六、10年以上者，每1年加給1日，
    加至30日為止。」，同條第4項本文規定：「勞工之特別休
    假，因年度終結或契約終止而未休之日數，雇主應發給工資
    」。
　②被上訴人任職上訴人期間為103年12月2日至108年2月21日，
    被上訴人任職滿1年（103年12月2日至104年12月1日）後依
    修正前勞基法第38條規定有7日特休，任職滿2年（104年12
    月2日至105年12月1日）後依修正前勞基法第38條規定有7日
    特休，任職滿3年（105年12月2日至106年12月1日）後依修
    正後勞基法第38條第1項規定有14日特休，任職滿4年（106
    年12月2日至107年12月1日）後依修正後勞基法第38條第1項
    規定有14日特休，至於任職107年12月2日至108年2月21日部
    分，因未達到再滿1年之要件，則不予計算。故被上訴人任
    職期間特休日數為42日（7＋7＋14＋14＝42）。
　③扣除被上訴人於105年度請特休80.5小時，106年度請特休86.
    5小時，107年度請特休80小時，有被上訴人出缺勤明細表可
    憑（見原審勞訴卷一第388頁），108年度請特休88小時（見
    兩造不爭執之事實）後，被上訴人尚有特休1小時（42×8－8
    0.5－86.5－80－88＝1），得請求上訴人給付特休未休工資208
    元（5萬元÷【8×30】×1≒208元），但上訴人於108年6月5日
    已給付被上訴人特休未休工資4792元（見原審勞訴卷一第16
    4頁），已逾208元，故被上訴人不能再請求上訴人給付特休
    未休工資。
　⒍提繳勞工退休金部分：　
　①按雇主應為適用勞退條例之勞工，按月提繳退休金，儲存於
    勞保局設立之勞工退休金個人專戶；雇主應為第7條第1項規
    定之勞工負擔提繳之退休金，不得低於勞工每月工資百分之
    6；雇主未依勞退條例之規定按月提繳或足額提繳勞工退休
    金，致勞工受有損害者，勞工得向雇主請求損害賠償，勞退
    條例第6條第1項、第14條第1項、第31條第1項分別規定明確
    。是雇主未依勞退條例之規定，按月提繳或足額提繳勞工退
    休金者，將減損勞工退休金專戶之本金及累積收益，勞工之
    財產受有損害，自得依勞退條例第31條第1項規定請求損害
    賠償；於勞工尚不得請領退休金之情形，亦得請求雇主將未
    提繳或未足額提繳之金額繳納至其退休金專戶，以回復原狀
    （最高法院101年度台上字第1602號判決意旨參照）。　
　②被上訴人任職上訴人至108年2月21日，惟上訴人於108年2 月
    1日便將被上訴人退保，又被上訴人薪資為5萬元，上訴人本
    應依勞工退休金月提繳工資分級表月提繳工資5萬0600元，
    每月為被上訴人提繳6％即3036元，被上訴人於108年2 月在
    職日共21天，故應提繳金額為2277元（3036元×21/28＝2277
    元），上訴人該月有提撥101元（見兩造不爭執之事實），
    則被上訴人依勞退條例第6條第1項、第14條第1項規定，請
    求上訴人提繳2176元至其勞退專戶（2277元－101元＝2176元
    ），洵屬有據。
　⒎開立非自願離職證明部分：
　　按勞動契約終止時，勞工如請求發給服務證明書，雇主或其
    代理人不得拒絕；本法所稱非自願離職，指被保險人因投保
    單位關廠、遷廠、休業、解散、破產宣告離職；或因勞基法
    第11條、第13條但書、第14條及第20條規定各款情事之一離
    職，勞基法第19條、就業保險法第11條第3項分別規定明確
    。本件被上訴人係依勞基法第14條第1項第6款規定終止兩造
    勞動契約，依上規定，被上訴人請求上訴人發給非自願離職
    證明書，應為可取。
　⒏筆電租金損害部分：
　　上訴人主張被上訴人未遵期交還系爭筆電及電腦密碼，致其
    受有1萬2600元之損害等語，被上訴人同意上訴人此部分抵
    銷（見原審勞訴卷二第244頁），故上訴人此部分抵銷抗辯
    ，應為可採。
　⒐16筆已出貨未收貨款損失、4筆稅金損失部分：
　①上訴人另主張：被上訴人108年1月29日提出14日特休申請，
    但被上訴人為聯繫中國廠商代理商之唯一窗口，卻未通知助
    理開立發票，亦未前往收款，致伊無法收回16筆共6萬0231
    元貨款，另致4筆已退貨交易遭開立發票課徵稅金共人民幣8
    940.08元之損失，伊得依民法第227條、第231條規定向被上
    訴人請求，並為抵銷抗辯云云。被上訴人則辯稱：開立發票
    、寄出發票均係上海上奇公司人員，非屬伊業務。大陸客戶
    匯付貨款對象是上海上奇公司，並由上海上奇公司開立發票
    ，縱有受害，請求權人應為上海上奇公司，而非上訴人等語
    。
　②經查，證人乙○○（上訴人前總經理）到庭結證稱：「【當原
    告（即被上訴人）與大陸公司接洽生意成功之後，深石公司
    是如何處理簽約、開立發票、寄出發票的事情？）…開立發
    票是由上海上奇開立發票給大陸廠商。上海上奇開立後直接
    寄給大陸廠商。台灣深石是把電子世界產品轉給上海上奇，
    上海上奇公司再轉給大陸廠商」、「（原告是否有兼任上海
    上奇的財務、或開立發票、寄送發票人員？）沒有」等語明
    確（見原審勞訴卷二第105、106頁），足認與大陸客戶接洽
    生意成功後，開立發票並非由上訴人直接開立，係由上海上
    奇公司所開立，且被上訴人並未兼任上海上奇之財務、或開
    立發票、寄送發票人員。再者，被上訴人於107年11月曾彙
    整大陸公司客戶之相關聯絡資訊、地址、往來銀行帳號予上
    訴人法定代理人、財務主管甲○○，有電子郵件可佐（見原審
    勞訴卷二第227至231頁），則上訴人是否無從聯絡大陸客戶
    ，實值存疑。況且，上訴人於108年2月1日發布懲處公告，
    將被上訴人以已記滿三大過二小過而予以免職，拒絕受領被
    上訴人提供勞務。故本件實難認上訴人無法收回16筆共6萬0
    231元貨款，及4筆已退貨交易遭開立發票課徵稅金共人民幣
    8940.08元損失，與被上訴人提出14日特休申請間具相當因
    果關係，上訴人此部分抵銷抗辯，實難憑採。
  ⒑綜上，被上訴人得請求上訴人給付資遣費10萬5655元、108年
    2月份薪資3萬7475元、107年度年終獎金5萬元、108年1月份
    漏付薪資5833元，於扣抵筆電租金損害1萬2600元後為18萬6
    363元（10萬5655元＋3萬7475元＋5萬元＋5833元－1萬2600元＝1
    8萬6363元），另得請求上訴人提繳2176元提繳至其勞退專
    戶，並開立非自願離職證明。　　
六、綜上所述，被上訴人請求⑴上訴人應給付被上訴人18萬6363
    元，及自起訴狀繕本送達翌日即108年6月7日起至清償日止
    ，按年息5％計算之法定遲延利息。⑵上訴人應提撥2176元至
    被上訴人之勞退專戶。⑶上訴人應開立非自願離職證明書予
    被上訴人，為有理由，應予准許，逾此部分之請求，則屬無
    據，應予駁回。原審就超過上開應准許部分，為上訴人敗訴
    之判決，自有未洽，上訴意旨指摘原判決此部分不當，求予
    廢棄改判，為有理由，爰由本院廢棄改判如主文第2項所示
    。至於上開應准許部分，原審所為命上訴人給付之判決，核
    無不合，上訴意旨仍執陳詞，指摘原判決此部分不當，求予
    廢棄改判，為無理由，應駁回其上訴。
七、本件事證已臻明確，兩造其餘攻擊防禦方法及未經援用之證
    據，經核與判決之結果不生影響，爰不逐一論述，附此敘明
    。
八、據上論結，本件上訴一部為有理由，一部為無理由。依民事
    訴訟法第450條、第449條第1項、第79條，判決如主文。
中　　華　　民　　國　　111 　年　　9 　　月　　20　　日
                    勞動法庭
                      審判長法  官  何君豪
                            法  官  高明德
                            法  官  張文毓
正本係照原本作成。
被上訴人不得上訴。
上訴人如不服本判決，應於收受送達後20日內向本院提出上訴書
狀，其未表明上訴理由者，應於提出上訴後20日內向本院補提理
由書狀（均須按他造當事人之人數附繕本）上訴時應提出委任律
師或具有律師資格之人之委任狀；委任有律師資格者，另應附具
律師資格證書及釋明委任人與受任人有民事訴訟法第466 條之1
第1項但書或第2項所定關係之釋明文書影本。如委任律師提起上
訴者，應一併繳納上訴審裁判費。
中　　華　　民　　國　　111 　年　　9 　　月　　20　　日

                            書記官  劉文珠